臺北高等行政法院裁定　　　　　　　　　　　　　　九十三年度訴字第一七六四號
　　原　　　告　甲○○
　　被　　　告　國防部北部地方軍事法院檢察署
　　代　表　人　楊仁聲（檢察長）住同右
右當事人間因軍法犯罪事件，原告提起行政訴訟，本院裁定如左：
    主  文
原告之訴駁回。
訴訟費用由原告負擔。
    理  由
一、按行政機關代表國家處理一般行政事務，因此：
  Ａ、如果行政機關立於私人地位，而與人民因私權關係發生爭執，則屬於民事訴訟
      範圍，應向普通法院訴請裁判，非屬行政爭訟範圍。
  Ｂ、又如果行政機關所處理之事務為特殊性質之行政事務，而基於歷史背景，此等
      行政事務，在法制設計上另有救濟程序者，亦不得列入行政爭訟之範圍。
二、在本案中，因為原告多次訴狀中有關訴之聲明及原因事實記載不明，經本院審判
    長裁定命補正後，依其九十三年六月六及同年七月一日補正狀所載，其主要請求
    本院作成判決之事項為「撤銷被告機關於九十二年十二月十二日作成之（九０）
    法愛字第二五五０號函」。
三、但查：
  Ａ、被告機關作成上開函文之緣由係：
    １、原告以第三人陳體端在處理其父退除給與案件中涉及瀆職等情，而向台灣台
        北地方法院檢察署提出告發。
    ２、而台灣台北地方法院檢察署檢察官以陳體端具有現役軍人身份，普通法院無
        審判權為由，將該告發案予以行政簽結，並函送國防部軍法局移由被告機關
        辦理。
    ３、被告機關偵查結果，認為調查結果並無應負刑責之人，而報結在案。而以上
        開公文答覆台灣台北地方法院檢察署，且在公文中載明：「．．．本件告發
        人亦未就此提出新事實及新證據，已依法逕予簽結」等字樣，副本則併送原
        告。
  Ｂ、依上開公文作成之緣由事實觀之，被告機關是否有對原告作成行政處分之公法
      上意思表示，已屬可疑。退一步言之，就算上開公文內容實質上具有「被告機
      關就原告對陳體端之告發行為，表達拒絕進行犯罪偵查作為」之公法上意思表
      示存在，但偵查作為本身不僅不是行政處分（而是事實作為），而且此等廣義
      行政作為之合法性，在憲法層次上，自始即被劃歸由檢察行政系統依循刑事訴
      訟法（或軍事審判法）來審查（例如「再議」程序）。
      【註】：固然檢察官對偵查案件，在何種情況下可以「行政簽結」來代替「不
              起訴處分之作成」，會存有某種「灰色地帶」。而本案中，如果原告
              已指名告發第三人陳體端涉及犯罪，被告機關對偵查結果是否能以「
              行政簽結」來代替「不起訴處分之作成」，容有仁智之見。不過不管
              如何，這樣的爭議也一樣不屬一般行政爭訟之範圍。
  Ｃ、是以本案原告所爭訟之事項，實質上為本院審判權所不及，原告提起行政訴訟
      ，難謂為合法，應予駁回。
四、綜上所述，本件依行政訴訟法第一百零七條第一項第一款、第一百零四條、民事
    訴訟法第九十五條、第七十八條，裁定如主文。
中　　　華　　　民　　　國　　九十三　　年　　　九　　　月　　二十七　　日
                                   臺北高等行政法院 第  五  庭
                                           審 判 長 法  官  張瓊文
                                                    法  官  黃清光
                                                    法  官  帥嘉寶
右為正本係照原本作成。
如不服本裁定，應於送達後十日內向本院提出抗告狀（須按他造人數附繕本）。
中　　　華　　　民　　　國　　九十三　　年　　　九　　　月　　二十七　　日
            　　　　　　　　　　　　　　    　      書記官  蘇亞珍
